【裁判字號】    97,抗,645
【裁判日期】    970530
【裁判案由】    訴訟救助
【裁判全文】
臺灣高等法院民事裁定                   97年度抗字第645號
    抗 告 人  甲○○
上列抗告人與相對人莊明凱間請求損害賠償事件，對於中華民國
97年3月11日臺灣臺北地方法院97年度救字第10號所為裁定提起
抗告，本院裁定如下：
    主      文
抗告駁回。
抗告費用由抗告人負擔。
    事實及理由
一、本件抗告意旨略以：抗告人因身陷冤獄，以及遭胞弟侵占財
    產，加以轉行工作不順，身無餘額，甫出獄未久，故聲請訴
    訟救助。而抗告人既已提出全國財產稅總歸戶財產查詢清單
    及94年度綜合所得稅各類所得資料清單等件，足資證明抗告
    人確無財產所得足供支付訴訟費用，已釋明抗告人窘於生活
    ，而陷於無資力。至抗告人已繳納裁判費新台幣（下同）
    8,935元，適足以證明抗告人僅能繳交上開金額之裁判費，
    而無法繳清全額裁判費，抗告人係缺乏經濟信用而陷於無資
    力。惟原法院未察而駁回抗告人之聲請，自有未合，爰提起
    抗告請求廢棄原裁定，並准予訴訟救助等語。
二、按當事人無資力支出訴訟費用者，依民事訴訟法第107條規
    定，法院固應依聲請准予救助，惟此項請求救助之事由，依
    同法第109條第2項、第284條之規定，應提出能即時調查之
    證據以釋明之。又當事人在第一審曾繳納裁判費，而於訴訟
    進行中不能釋明其經濟狀況有重大之變遷，不能遽請訴訟救
    助（最高法院80年度台上字第235號裁定意旨參照）。
三、經查抗告人提起本件損害賠償訴訟，因未繳納裁判費，亦未
    陳明訴訟標的價額，經原法院於96年1月25日裁定命抗告人
    查報訴訟標的價額，若未查報者暫先繳納1萬7,335元；抗告
    人嗣於96年2月12日繳納裁判費8,935元，有民事裁定、繳費
    收據影本在卷可稽（見原法院96年度訴字第1951號卷）。抗
    告人復聲請訴訟救助，經原法院於97年3月11日裁定駁回後
    ，抗告人業於97年4月8日繳納抗告費1,000元，亦有繳費收
    據在卷可證（見本院卷第21頁）。則依照前述規定，抗告人
    既已繳納上開裁判費，復未釋明於訴訟進行中，其經濟狀況
    有何重大變遷情事，致無力支出訴訟費用，足見抗告人並非
    無資力。此外抗告人並未提出其他能即時調查之證據，以釋
    明其無資力支出訴訟費用之主張為真實，其聲請即屬無從准
    許。故原法院據此裁定駁回其聲請，並無不合。抗告人提起
    抗告，指摘原裁定不當，聲明廢棄，為無理由，應予駁回。
四、據上論結，本件抗告為無理由，爰裁定如主文。
中  華    民    國    97    年     5    月     30     日
                  民事第七庭
                        審判長法  官  鄭三源
                              法  官  王聖惠
                              法  官  邱  琦
正本係照原本作成。
本裁定除以適用法規顯有錯誤為理由，並經本院許可外，不得再
抗告。如提起再抗告，應於收受後10日內委任律師為代理人向本
院提出再抗告狀。並繳納再抗告費新台幣１千元。
中    華    民    國    97    年    6     月    2     日
                              書記官  廖艷莉


司法院資訊處製作；財團法人民間司法改革基金會備份。
